臺灣高等法院高雄分院刑事判決　　　　93年度交上易字第87號
　　上　訴　人　臺灣屏東地方法院檢察署檢察官
　　上　訴　人　丙○○
　　即　被　告
右上訴人等因被告過失傷害案件，不服臺灣屏東地方法院93年度
交易字第51號中華民國93年7 月30日第一審判決（起訴案號：臺
灣屏東地方法院檢察署91年度偵字第5905號），提起上訴，本院
判決如左：
    主  文
上訴駁回。
    事  實
一、丙○○於民國91年10月3 日14時許，駕駛車牌號碼ＷＭ—
    2312號自用小客車，搭載乘客歐榮華沿屏東縣竹田鄉不知名
    之產業道路由南向北行駛，途經該產業道路與同鄉○○路87
    號前無號誌之交岔路口時，本應注意行經無號誌之交岔路口
    時，應減速慢行，作隨時停車之準備，且應注意車前狀況，
    隨時採取必要之安全措施，依當時情況，又無不能注意之情
    事，竟未減速慢行，且未注意車前狀況；適有甲○○酒後（
    經血液檢驗酒精濃度含量達66.42 ＭＧ／ＤＬ）駕駛車牌號
    碼ＰＭＪ─765 號（聲請簡易判決處刑書誤載為ＰＪＷ—
    765 號）重型機車，沿該鄉○○路由西向東行駛，欲前往同
    鄉○○村○○路附近某檳榔園工作，於途經該無號誌之交岔
    路口時，亦疏未注意讓右方車即丙○○所駕駛之汽車先行，
    致丙○○發現甲○○之機車時已煞車不及，其汽車之右前車
    頭碰撞甲○○所乘機車之右後側置物箱，甲○○受撞後人車
    倒地，摔入路旁水溝內，受有前額撕裂傷、第3 至第4 頸椎
    椎間盤突出併脊髓挫傷合併四肢癱瘓之四肢功能完全喪失之
    重傷害，丙○○於肇事後未被偵查犯罪之機關或人員發覺前
    ，即向前來處理車禍之警員邱奕成、羅華棟供承肇事並接受
    裁判。
二、案經甲○○訴由屏東縣警察局潮州分局移送台灣屏東地方法
    院檢察署檢察官偵查起訴。
    理  由
一、訊據上訴人即被告丙○○矢口否認有何過失犯行，辯稱：我
    當時以正常速度行駛，未超越速限，且接近路口時有減速慢
    行，也有作停車準備，車禍的發生係因甲○○酒後駕車從路
    口衝出所致云云，惟查：
（一）前開事實，業據告訴人甲○○指訴綦詳，並有屏東縣警察
      局潮州分局車禍現場處理報告、道路交通事故調查報告表
      各1 份及現場照片6 幀在卷可稽；依前述道路交通事故調
      查報告表事故上所繪之事故現場圖顯示，被告丙○○汽車
      （即Ａ車）之左、右輪煞車痕長度分別為13.4公尺及13
      公尺，以此數據對照卷附「一般公路汽車煞車距離、行車
      速度對照表」（原審卷第115 頁）研判，被告丙○○當時
      之車速至少在每小時45公里以上，而肇事當地之速限為每
      小時40公里，且係無號誌之交岔路口，是被告丙○○未注
      意車前狀況及超速行駛之事實應可認定。
（二）至被告丙○○雖辯稱：前開道路交通事故調查報告表事故
      現場圖上所繪之煞車痕跡並非其煞車造成云云。惟證人即
      測繪現場圖之員警羅華棟於原審審理已結稱前揭煞車痕係
      被告丙○○之汽車所遺留屬實（見原審卷第91頁），證人
      即乘坐被告丙○○汽車之乘客歐榮華於偵查中亦證稱：「
      （有在發生車禍前看見對方機車？）有，約距我們車子10
      公尺左右，我有看見汽車的駕駛丙○○開始煞車，．．她
      踩煞車時尚未開到路口，煞車有一段距離」等語（見91
      年偵字第5905號卷第6 頁背面），於原審審理中復證稱：
      「（你發現機車時，有無感覺被告丙○○在緊急煞車？）
      有，被告丙○○把煞車踩到底。」等語（見原審卷第101
      頁），顯見被告丙○○於車禍發生前確有急踩煞車甚明，
      而汽車駕駛人急踩煞車時，因汽車輪胎與路面劇烈摩擦，
      故會在道路表面遺留煞車痕跡，亦為眾所周知之事實；且
      觀諸前揭現場圖上兩道煞車痕之間距，適與被告丙○○汽
      車之左右車輪間距相當，煞車痕位置亦與汽車行進動向吻
      合，煞車距離又與證人歐榮華所證發現告訴人機車之距離
      相近，故前述2 道煞車痕跡應為被告丙○○緊急煞車時所
      遺留無訛，被告丙○○空言否認，尚非可採。至證人歐榮
      華於原審所證稱：「被告丙○○開車到產業道路口時，時
      速大約40公里，來到十字路口前就開始減速了，．．是慢
      慢踩煞車，到十字路口裡面才緊急煞車。」云云（見原審
      卷第96頁至第99頁），被告丙○○車速部分為證人歐榮華
      臆測之詞，煞車位置之證詞亦與事實上之煞車痕跡不合，
      復與前述論證不符，應係迴護被告丙○○之詞，尚難輕信
      。
（三）按行車速度，應依標誌之規定，無標誌或標線者，在未劃
      設車道線或行車分向線之道路，郊外時速不得超過40里，
      行經無號誌之交岔路口，應減速慢行，作隨時停車之準備
      ；且汽車行駛時，駕駛人應注意車前狀況，隨時採取必要
      之安全措施，道路交通安全規則第93條第1 項及第94第3
      項分別定有明文；本件前開肇事路段為村里道路，無分向
      設施及劃分車道，亦無標誌，其速限為40公里，當時天候
      晴朗、日間有自然光、視距良好、路面乾燥無缺陷等情，
      業據道路交通事故調查報告表記載明確，被告於右揭時、
      地駕車本應注意按速限行車，且依當時情形，並無不能注
      意之情事，竟疏於注意，率爾以時速45公里以上之速度接
      近無號誌之交岔路口，復未警戒車前，採取適當之安全措
      施，致緊急煞車不及，仍撞擊告訴人甲○○所騎乘機車，
      致告訴人墜地受傷，其有過失，灼然甚明；況本件肇事責
      任經送台灣省高屏澎區車輛行車事故鑑定委員會鑑定及台
      灣省車輛行車事故覆議鑑定委員會覆議結果，亦認為被告
      丙○○駕駛車超速行駛且未注意車前狀況為肇事之因，有
      鑑定意見書（91年偵字第5905號卷第52頁）及覆議意見書
      （同上卷第72頁）各1 份在卷可憑。又告訴人甲○○確因
      本件車禍受有前開傷害，且四肢癱瘓之病情完全恢復之機
      率不高等情，復有前述道路交通事故調查報告表、財團法
      人屏東基督教醫院驗傷診斷書及財團法人長庚紀念醫院林
      口分院93年4 月20日（93）長庚院法字第0417號函在卷可
      佐，是被告之過失行為與告訴人甲○○所受重傷害間具有
      因果關係，亦堪認定。另按，汽車（含機器腳踏車）駕駛
      人飲用酒類後其吐氣所含酒精濃度超過每公升0.25毫克以
      上者，不得駕車；又車輛行至無號誌之交岔路口，如同為
      直行車，左方車應暫停讓右方車先行，道路交通安全規則
      第114 條第1 項第2 款、第102 條第1 項第2 款分別有明
      文規定；本件告訴人甲○○飲用酒類超過法定標準，騎乘
      機車行駛至無號誌之交岔路口，本應注意其為左方車，應
      禮讓右方車先後，竟疏未注意，致與被告之汽車發生碰撞
      ，告訴人甲○○之違規行為應同為本件車禍事故之原因，
      臺灣省車輛行車事故覆議鑑定委員會亦同此認定。然被告
      之過失行為既為造成告訴人甲○○受傷之原因，有如前述
      ，被告仍不得解免罪責，是本件事證明確，被告丙○○之
      犯行洵堪認定。
二、按毀敗一肢以上之機能者，為刑法上所稱之重傷，刑法第10
    條第4 項第4 款定有明文，被告丙○○因駕駛汽車之過失行
    為，致告訴人甲○○受撞倒地而受有四肢癱瘓之傷害，核其
    所為，係犯刑法第284 條第1 項後段之過失致重傷罪。被告
    肇事後，有偵查犯罪權限之機關或人員尚不知為何人肇事前
    ，向到場員警坦承係肇事車輛駕駛人，嗣並接受裁判等情，
    已經證人即屏東縣警察局潮州分局警員羅華棟於原審到庭結
    證屬實，並有該分局車禍現場處理報告1 紙附卷可按，被告
    丙○○雖然始終未坦承其有過失，然犯罪未被發覺前，向該
    管公務員告知其肇事，而不逃避接受裁判者，即與刑法第62
    條規定自首之條件相符。至於自首後對其犯罪事實有所主張
    或辯解，係被告辯護權之行使，不能謂被告無接受裁判之意
    （最高法院84年度台上字第829 號判決參照），因此，被告
    仍應依刑法第62條前段之自首規定，減輕其刑。
三、原審因而適用刑法第284 條第1 項後段、第62條前段、第41
    條第1 項前段，罰金罰鍰提高標準條例第1 條前段、第2條
    之規定，並審酌被告丙○○未有前科、素行良好，於本車禍
    案件中之過失程度、告訴人亦有違規、告訴人所受傷害非輕
    ，被告雖於偵、審中與告訴人家屬洽談和解，惟因賠償條件
    未能達成協議，以致尚未成立和解等一切情狀，量處有期徒
    刑6 月，如易科罰金以300 元折算1 日；其認事用法，均無
    不合，量刑亦屬適當，被告丙○○上訴意旨，以原審量刑過
    重，公訴人循告訴人甲○○之請求，以原審量刑過輕，一致
    指摘原判決不當，均無理由，應予駁回。
四、原判決對同案被告甲○○部分，已判決確定，本院不予論列
    。
據上論斷，應依刑事訴訟法第368條，判決如主文。
本案經檢察官乙○○到庭執行職務。
中　　華　　民　　國　　94　　年　　1 　　月　　11　　日
                         臺灣高等法院高雄分院刑事第七庭
                                  審判長法官  黃憲文
                                        法官  曾逸誠
                                        法官  黃三友
以上正本證明與原本無異。
不得上訴。
　　　　　　　　　　　　　　　　　　　書記官  葉淑華
中　　華　　民　　國　　94　　年　　1 　　月　　12　　日
附錄本判決論罪科刑法條：
刑法第284 條第1 項：
因過失傷害人者，處6 月以下有期徒刑、拘役或500 元以下罰金
，致重傷者，處1 年以下有期徒刑、拘役或500 元以下罰金。
